【裁判字號】    97,交抗,529
【裁判日期】    970829
【裁判案由】    聲明異議
【裁判全文】
臺灣高等法院高雄分院刑事裁定         97年度交抗字第529號
抗告人即
受處分人    甲○○
上列抗告人因違反道路交通管理處罰條例聲明異議案件，不服臺
灣高雄地方法院中華民國97年7 月22日裁定（97年度交聲字第15
92號），提起抗告，本院裁定如下：
    主  文
抗告駁回。
    理  由
一、按槽化線，用以引導車輛駕駛人循指示之路線行駛，並禁止
    跨越，劃設於交岔路口、立體交岔之匝道口或其他特殊地點
    ，道路交通標誌標線號誌設置規則第171 條第1 項定有明文
    。又汽車行駛於高速公路、快速公路或設站管制之道路，不
    遵使用限制、禁止、行車管制及管理事項之管制規則而有未
    依標誌、標線、號誌指示行車者，處汽車駕駛人新台幣（以
    下同）3,000 元以上6,000 元以下罰鍰，並記違規點數1 點
    ，道路交通管理處罰條例第33條第1 項第13款、第63條第1
    項第1 款亦有明定。
二、本件原裁定以：異議人甲○○於民國（下同）97年5 月9 日
    1 6 時48分許，駕駛車號VK-1913 號自用小貨車在國道1 號
    北上363. 2公里鼎金交流道處，駛入該交流道之出口匝道後
    ，復跨越劃設於該匝道口之槽化線，再駛回國道1 號，經照
    相採證後，為警逕行製單舉發等事實，業經異議人甲○○於
    異議狀自承在卷，並有舉發照片2 張及內政部警政署國道公
    路警察局舉發違反道路交通管理事件通知單1 紙附卷可稽。
    依舉發照片所示，異議人所駕車輛部分車身位於槽化線上，
    部分車身位於國道1 號上，車頭朝向國道1 號，足見異議人
    確係駛入上開交流道出口匝道後，復駕車跨越該出口匝道之
    槽化線，而駛回國道1 號無訛，是異議人甲○○駕車行駛於
    高速公路，未遵守禁止跨越槽化線之管制規則，而跨越槽化
    線行車之違規行為至為明確。雖異議人辯稱其係因該路段因
    高鐵通車後往左營車輛嚴重塞車，漫長車流佔畢整條外二車
    道致異議人切入最外側車道後，即無法再切進外二車道，始
    在行至363.2 公里處才勉強切出左營車道，然已經駛在槽化
    線上等語。惟所辯縱令屬實，然並非法定阻卻違法事由，不
    得執此冀免違規責任。異議人甲○○之異議雖無理由，惟原
    處分機關依道路交通管理處罰條例第33條第1 項第4 款「行
    駛高速公路未依規定變換車道」之規定裁處，復漏未依同條
    例第63條第1 項第1 款規定，予以記違規點數1 點，均有違
    誤，而將原處分撤銷後，依同條例第33條第1 項第13款、第
    63 條 第1 項第1 款之規定，裁處異議人罰鍰3,000 元，並
    記違規點數1 點，經核與法並無不合。
三、抗告意意雖以：(一)抗告人於97年5 月9 日16時48分駕駛VK-1
    91 3號小自客貨車自高雄市○○○○道北上國道一號公路北
    上後，並非不遵守規定變換車道，而是是日往左營車道（外
    二車道）全線塞車造成無法變換車道，此為高速公路局南區
    工程處所不否認，有該局函文可憑，原審法院未詳察即草率
    作成裁定；(二)高速公路局上開函文要求如遇特殊事件致使車
    輛無法順利變換至內三車道時，車輛仍依車道行使至國道10
    號仁武交流道或民族路出口後再回程…，如此要求跟本在抹
    殺自九如交流道北上遇塞車特殊情況時，駕駛人之時間與油
    錢之權益，因為高雄市○○路○道10號每日經常塞車嚴重，
    而仁武國道10號交流道離國道一號冗長距離亦經常塞車，在
    油價高漲之今日，高公局南工處之繪線車道規定有浪費駕駛
    人大量時間與油錢之故意，與行駛高速公路快捷舒適安全方
    便之原理相違背，抗告人並非不依規定變換車道，而是繪線
    事實錯誤大塞車造成抗告人無法變換車道，原裁定就此亦未
    詳為查證等語，指摘原裁定不當。
四、惟依交通部台灣區○道○○○路南區工程處97年7 月2 日南
    交字第0970003987號函所指：「車輛自九如路入口匝道進入
    高速公路後，於365 Ｋ＋100 即可獲知『外二車道出口專用
    』資訊，此時距出口雙白實線起點約有1.5 公里，此距應足
    敷車輛變換至內側3 車道行使，但如遇特殊事件，致使車輛
    無法順利變換至內側3 車道時，車輛仍應依車道使用方式行
    駛至國道10號仁武交流道或民族路口後再回程，以維行車安
    全」，是縱令當日確係塞車，亦有應變之道路可供行駛，雖
    行駛至國道10號仁武交流道或民族路口後再回程，會浪費駕
    駛之時間與汽油，不無再檢討改進之餘地，惟在號誌、標線
    未修正前，駕駛人仍應遵循，否則即不足以維護行車安全，
    是抗告人執上開事由，指摘原裁定不當，為無理由，應予駁
    回。
五、據上論結，應依道路交通案件處理辦法第26條，刑事訴訟法
    第412 條，裁定如主文。
中    華    民    國    97    年    8     月    29    日
                  刑事第四庭    審判長法  官 蕭權閔
                                      法  官 陳吉雄
                                      法  官 李嘉興
以上正本證明與原本無異。
不得再抗告。
中    華    民    國    97    年    8     月    29    日
                                      書記官 郭榮芳


司法院資訊處製作；財團法人民間司法改革基金會備份。
